臺灣板橋地方法院刑事判決　　　　　　　　　　　　　　九十三年度自字第六五號
　　自　訴　人　丙○○
　　自訴代理人　賴玉山律師
　　?????　姜宜君律師
　　被　　　告　乙○○
右列被告因傷害等案件，經自訴人提起自訴，本院判決如左：
    主  文
乙○○傷害人之身體，處拘役伍拾玖日，如易科罰金，以參佰元折算壹日。
其餘被訴部分無罪。
    事  實
一、乙○○為鄭墻之胞弟，於民國九十三年七月一日上午十時三十分許，前往臺北縣
    三重市○○街一一○巷一九弄一號四樓丙○○住處尋訪鄭墻，因丙○○答稱鄭墻
    不在，乙○○懷疑丙○○所述不實而心生不滿，二人遂起爭執，乙○○竟基於普
    通傷害及以強暴方式使人行無義務事之犯意，率而出手毆擊丙○○左臉頰，致丙
    ○○受有左左眼挫傷（八乘三公分瘀腫）、左眼瞼瘀血及結膜下出血之傷害，並
    以前揭強暴之方式喝令丙○○「跪下」，然因丙○○並未從命而未遂。
二、案經丙○○提起自訴。
    理  由
壹、有罪部分：
一、訊據被告乙○○固不否認曾於前揭時、地，為鄭墻行蹤之事與自訴人發生爭執拉
    扯，僅辯稱：致自訴人受傷部分，可能是雙方拉扯時，伊碰傷自訴人，至「跪下
    」部分因為當時雙方都在互罵，不知自己在罵什麼云云。經查：
  (1)自訴人所受傷勢，業據提出臺北縣立醫院、書田泌尿眼科診所診斷證明書、照片
    二紙為證，應認自訴人確受有前揭傷害。
  (2)證人甲○○到庭證稱：其住處在自訴人對門五樓，案發當日剛開始是在其家裡聽
    到很大的爭吵及碰撞聲，但未聽清楚內容，就開門查看，開門那一瞬間有聽到男
    聲的「跪下」二字，其他不太清楚，事實上其出門查看時，自訴人與被告已經沒
    有吵得那樣厲害，當時樓梯間只有自訴人與被告二人，二人都是站著，並未看到
    自訴人有倒地之情形，被告有用左手一隻手伸直抵住自訴人右邊肩膀，隨即放下
    ，二人一直保持一隻手伸直的距離，直到被告離開。看到當時自訴人已經在四樓
    半樓梯間那裡和被告發生爭執，只聽到自訴人一直說：「他現在沒有住在這裡」
    ，被告一直在問、自訴人一直在答，並看到自訴人的左眼整個都瘀青腫大，但未
    看到自訴人身上有灰塵、污痕或衣物、頭髮凌亂之情形。過沒有幾分鐘，被告就
    離開，那時自訴人還不知道自己的眼睛腫起來，經其告知才知道，其就叫自訴人
    趕快就醫，自訴人當時受傷情形與衣著與自訴人所提出之照片相符等情（九十三
    年十月六日審判筆錄）。
  (3)衡諸常情，一般人若面孔受傷，當妥慎處理，並兼顧社交禮儀，婦女尤然，本難
    想像自訴人有不顧自身傷勢，步出門外與被告見面對話之可能，參以被告辯稱事
    發當時並未看到自訴人下眼瞼出血之情形（九十三年八月九日準備程序筆錄）、
    證人明確證述自訴人受傷情形，足認自訴人所受傷害，並非於被告到達現場前已
    然存在，且係於被告與自訴人爭執後發生，是被告於爭執拉扯間出手毆傷自訴人
    ，造成前揭傷害，已可認定。又依證人證稱「跪下」為男子聲音，亦足認自訴人
    指稱被告當時有喝令自訴人跪下乙節，應屬可信，而「跪下」一詞顯與鄭墻是否
    在家之爭議無涉，堪認被告當時口出此言，確有強令自訴人下跪，使自訴人行無
    義務事之強制犯意無疑。至自訴意旨所稱自訴人遭被告重擊左眼而慘叫倒地乙節
    ，並無其他佐證，而自訴人身體其他部位亦未受傷，難認被告確有重擊自訴人致
    自訴人跌倒在地之情節，附此指明。
  (4)綜據前述，被告前揭所辯無非避重就輕之詞，難以採信。本件事證明確，被告犯
    行已堪認定，自應依法論科。
二、核被告所為，係犯刑法第二百七十七條第一項之普通傷害罪、同法第三百零四條
    第二項、第一項之強制未遂罪。被告著手於強制罪犯行而未遂，應依刑法第二十
    六條前段之規定，按既遂犯之刑度減輕其刑。被告所犯前揭二罪間，有方法、結
    果之牽連關係，應依刑法第五十五條之規定，從一重論以傷害罪。爰審酌被告未
    思理性處理爭議，因細故與自訴人發生爭執後，竟率而出手毆打體力處於弱勢之
    自訴人，並為強制犯行，犯後猶避重就輕，難見深切悔意，應予非難，兼衡其僅
    徒手毆打一拳，造成自訴人所受傷勢尚非甚重，強令自訴人跪下而不遂後，亦未
    進一步為其他犯行，於本院準備程序中表示和解之意，然為自訴人拒絕等一切情
    狀，量處如主文所示之刑，併諭知易科罰金之折算標準，以示懲儆。
貳、無罪部分：
一、自訴意旨另以：被告命自訴人下跪，嗣見自訴人遲疑不跪，即厲聲對自訴人恐嚇
    稱：「你若去告我，我就叫人來殺掉你」等語，致自訴人心生恐懼，而生危害於
    自訴人之安全。因認被告此部分所為，係犯刑法第三百零五條之恐嚇罪云云。
二、按犯罪事實，應依證據認定之，無證據不得推定其犯罪事實。又不能證明被告犯
    罪者，應諭知無罪之判決，刑事訴訟法第一百五十四條第二項、第三百零一條第
    一項分別定有明文。又刑事訴訟法所謂認定犯罪事實之證據，係指足以認定被告
    確有犯罪行為之積極證據而言，該項證據自須適合於被告犯罪事實之認定，始得
    採為斷罪資料。如未能發現相當證據或證據不足以證明，自不能以推測或擬制之
    方法以為裁判之基礎。而在訴訟上用以證明事實之證據，須於通常一般之人均不
    致於有所懷疑，而得確信其為真實之程度者，始得據以為有罪之認定，倘其證明
    尚未達到此一程度，而有合理之懷疑性存在，致使無從為有罪之確信時，即應為
    無罪之判決。最高法院二十九年上字第三一○五號、四十年臺上字第八六號、七
    十六年臺上字第四九八六號判例可資參照。再者，自訴人之自訴係以使被告受刑
    事追訴為目的，其陳述是否與事實相符，仍應調查其他證據以資審認，最高法院
    五十二年臺上字第一三○○號判例亦可參照。
三、訊據被告乙○○堅決否認有此部分犯行，辯稱爭執過程中絕無恐嚇言詞等語。經
    查：自訴人所舉證人甲○○證稱：並未看到或聽到被告恐嚇自訴人之情節（同前
    審判筆錄），尚難僅依自訴人單方之指訴而認定被告有此部分犯行。是自訴意旨
    就此部分之舉證尚屬未足，其間有合理之懷疑存在，無從為有罪之確信。又依自
    訴人指訴之情節，自訴人跪下與否，顯與自訴人是否事後提出告訴無涉，是自訴
    意旨認為此部分與前揭傷害、強制未遂犯行部分行為不同、犯意互殊，應屬可採
    ，自應依法就此部分為無罪之諭知。
據上論斷，應依刑事訴訟法第三百四十三條、第二百九十九條第一項前段、第三百零
一條第一項，刑法第二百七十七條第一項、第三百零四條第二項、第一項、第五十五
條、第四十一條第一項前段，罰金罰鍰提高標準條例第一條前段、第二條，判決如主
文。
中　　　華　　　民　　　國　　九十三　　年　　　十　　　月　　 二十 　　日
                              臺灣板橋地方法院刑事第八庭
                                  審判長法  官  王  屏  夏
                                        法  官  戴?嘉?清
                                        法  官  王  偉  光
右正本證明與原本無異。
如不服本判決，應於判決送達後十日內，向本院提出上訴狀。
                                        書記官  陳  怡  君
中　　　華　　　民　　　國　　九十三　　年　　　十　　　月　 　二十二　　日
附錄本案論罪科刑法條全文：
中華民國刑法第二百七十七條
傷害人之身體或健康者，處三年以下有期徒刑、拘役或一千元以下罰金。
犯前項之罪因而致人於死者，處無期徒刑或七年以上有期徒刑；致重傷者，處三年以
上十年以下有期徒刑。
中華民國刑法第三百零四條
以強暴、脅迫使人行無義務之事或妨害人行使權利者，處三年以下有期徒刑、拘役或
三百元以下罰金。
前項之未遂犯罰之。
